【裁判字號】    97,易,1698
【裁判日期】    970630
【裁判案由】    毒品危害防制條例
【裁判全文】
臺灣板橋地方法院刑事判決              97年度易字第1698號
公  訴  人  臺灣板橋地方法院檢察署檢察官
被      告  甲○○
                  （現另案於臺灣臺北監獄臺北分監執行中）
上列被告因違反毒品危害防制條例案件，經檢察官提起公訴（97
年度毒偵字第4341號），本院判決如下：
    主  文
甲○○施用第二級毒品，累犯，處有期徒刑柒月。
    事  實
一、甲○○前於民國89年間，因施用毒品案件，經本院以89年度
    毒聲字第2760號裁定送觀察、勒戒後，認有繼續施用毒品之
    傾向，經本院以89年度毒聲字第3473號裁定令入戒治處所施
    以強制戒治，嗣經本院以90年度毒聲字第364 號裁定停止戒
    治，所餘戒治期間，付保護管束，於90年2 月5 日停止戒治
    處分釋放出所，至同年5 月15日戒治期滿，並經臺灣板橋地
    方法院檢察署檢察官以91年度戒毒偵字第99號為不起訴處分
    確定；甲○○於上開強制戒治期滿後五年內，復於95年4 月
    至7 月間，因施用毒品案件，經本院以95年度簡字第6033號
    判處有期徒刑5 月確定；再於95年11月底起至12月初間，因
    施用毒品案件，經本院以96年度易字第387 號判處有期徒刑
    7 月確定，嗣經本院以96年度聲減字第3200號裁定，將上開
    2 罪各減刑為有期徒刑2 月15日、3 月15日，並定應執行刑
    為有期徒刑5 月15日，於96年8 月20日縮刑期滿執行完畢。
    詎猶不知悔改，復基於施用第二級毒品甲基安非他命之犯意
    ，於97年3 月28日上午某時許，在臺北縣土城市○○路1之4
    號13樓居處，以將第二級毒品甲基安非他命置入臨時組裝而
    成之玻璃吸食器，用火燒烤成煙霧後吸食之方式，施用第二
    級毒品甲基安非他命1 次。嗣因甲○○為臺縣政府警察局列
    管毒品治安人口，而於同日20時50分許，經警通知到上開警
    察局土城分局清水派出所採集其尿液檢體送鑑驗，始查知上
    情。
二、案經臺北縣政府警察局土城分局報告臺灣板橋地方法院檢察
    署檢察官偵查起訴。
    理  由
一、上揭事實，業據被告甲○○於偵查及本院審理時坦承不諱。
    又被告為警查獲時所採其尿液送驗結果，係呈安非他命類（
    含甲基安非他命）陽性反應，此有臺北縣政府警察局土城分
    局偵辦毒品危害防制條例案犯嫌尿液編號對照表、台灣檢驗
    科技股份有限公司97年4 月16日濫用藥物檢驗報告（報告編
    號：CH/2008/40149） 各1 份在卷可稽。益徵被告自白核與
    事實相符。
二、按於92年7 月9 日新修正並於93年1 月9 日施行之毒品危害
    防制條例刪除二犯及三犯之規定，一改修法前繁雜之處遇程
    序，僅將施用毒品者簡化區分為初犯、再犯，並認施用毒品
    者係屬病患性犯人，以觀察、勒戒戒除其身癮，並以強制戒
    治去除其心癮。經觀察、勒戒或強制戒治執行完畢釋放後，
    若係五年後再犯該條例第10條施用毒品罪者，與同條例第20
    條第1 項、第2 項關於「初犯」之處理方式相同，檢察官應
    先聲請法院裁定令被告入勒戒處所觀察、勒戒，並視有無繼
    續施用毒品傾向，決定應予釋放、為不起訴之處分，或應聲
    請法院裁定令入勒戒處所強制戒治；若係五年內「再犯」同
    條例第十條施用毒品罪者，依同條例第23條第2 項規定，檢
    察官則應依法追訴。觀諸該條例第20條第3 項之修正理由：
    「觀察、勒戒或強制戒治五年後再犯者，顯見前所實施之觀
    察、勒戒或強制戒治已足以遮斷其施用毒品之癮，為期自新
    及協助其戒除毒癮，對此五年後再犯者，爰明定仍適用初犯
    之規定，先經觀察、勒戒、強制戒治之程序。」及同條例第
    23條第2 項之修正理由：「為配合簡化施用毒品犯之刑事處
    遇程序，並鑑於經觀察、勒戒或強制戒治執行完畢釋放後五
    年內再犯者，其再犯率甚高，原據以實施之觀察、勒戒及強
    制戒治既已無法收其實效，自應施以刑事處遇。」顯然如施
    用毒品者係前經觀察、勒戒或強制戒治等治療程序執行完畢
    五年後，始再施用毒品之「初犯」，因前所執行之觀察、勒
    戒或強制戒治已足收戒除毒癮之效，自應重新執行觀察、勒
    戒或強制戒治等治療程序，並於治療程序執行完畢後，由檢
    察官為不起訴處分，毋庸對之追訴處罰；反之，在「再犯」
    之情形，因其先前所為治療程序顯未能收戒斷毒癮之效，且
    考量施用毒品者之再犯率偏高，乃簡化其刑事處遇程序，而
    逕予追訴處罰，不再施以治療程序。參酌上開立法理由，修
    正毒品危害防制條例就施用毒品者，祇於「初犯」及「五年
    後再犯」二種情形，有其追訴條件之限制，即須於初犯經觀
    察、勒戒或強制戒治釋放後，「五年內均無施用毒品之行為
    」，始能認其前所實施之觀察、勒戒或強制戒治已足遮斷毒
    癮，而得於五年後再犯時，再予適用初犯之規定，重行觀察
    、勒戒等程序。倘五年內已經再犯，被依法追訴處罰，縱其
    第三次（或第三次以上）施用毒品之時間在初犯釋放五年以
    後，即與「五年後再犯」之情形有別，且因已於「五年內再
    犯」，顯見其再犯率甚高，原實施觀察、勒戒或強制戒治，
    已無法收其實效，而無五年戒斷期之存在，自無再經觀察、
    勒戒及強制戒治之必要，應由檢察官逕行起訴，始符新法修
    正之本旨。經查，本案被告前於89年間，因施用毒品案件，
    經本院以89年度毒聲字第2760號裁定送觀察、勒戒後，認有
    繼續施用毒品之傾向，經本院以89年度毒聲字第3473號裁定
    令入戒治處所施以強制戒治，嗣經本院以90年度毒聲字第
    364 號裁定停止戒治，所餘戒治期間，付保護管束，於90年
    2 月5 日停止戒治處分釋放出所，至同年5 月15日戒治期滿
    ，並經臺灣板橋地方法院檢察署檢察官以91年度戒毒偵字第
    99號為不起訴處分確定；復於95年4 月至7 月間，因施用毒
    品案件，經本院以95年度簡字第6033號判處有期徒刑5 月確
    定，再於95年11月底起至12月初止，因施用毒品案件，經本
    院以96年度易字第387 號判處有期徒刑7 月確定，嗣經本院
    以96年度聲減字第3200號裁定，將上開2 罪各減刑為有期徒
    刑2 月15日、3 月15日，並定應執行刑為有期徒刑5 月15日
    ，此有台灣高等法院被告前案紀錄表存卷可考。而被告既曾
    於上開強制戒治執行完畢釋放後五年內之95年4 月間，已再
    犯施用毒品案件，並經判刑確定，則本案被告於本次即自97
    年3 月28日上午某時，又施用第二級毒品1 次之犯行，雖係
    於前揭強制戒治後逾五年之後所為三犯以上犯行，惟依上開
    說明，足認被告經上開強制戒治之執行後，未足以遮斷其施
    用毒品之癮，自與前揭條例第20條第3 項之規定僅得適用於
    「再犯」之情形不合（此有最高法院95年度台非字第59號判
    決、95年度第7 次刑事庭會議決議可參），故本件公訴人逕
    向本院提起追訴，於法要無不合，附此陳明。綜上，本案事
    證明確，被告犯行堪以認定，應依法論科。
三、查甲基安非他命屬於毒品危害防制條例第2 條第2 項第2款
    所規定之第二級毒品，核被告所為，係犯毒品危害防制條例
    第10條第2 項之施用第二級毒品罪。被告施用前持有第二級
    毒品之低度行為，為進而施用之高度行為所吸收，不另論罪
    。查被告前有如事實欄所述罪刑宣告及執行紀錄，此有上述
    前科表附卷可稽，被告於有期徒刑執行完畢後五年內故意再
    犯有期徒刑以上之本罪，為累犯，應依刑法第47條第1 項規
    定，加重其刑。審酌被告有多次施用毒品前科，品行非佳，
    且曾經強制戒治執行完畢，竟再為本件施用毒品犯行，顯見
    其不思悔改，自制力亦顯不佳，足以戕害其身心，滋生其他
    犯罪，惡化治安，嚴重損及公益；惟另考量被告於犯後已坦
    承犯行，而其施用毒品行為於本質上係屬自我戕害行為，反
    社會性之程度應屬較低等一切情狀，量處如主文所示之刑，
    以資懲儆。
據上論斷，應依刑事訴訟法第299 條第1 項前段，毒品危害防制
條例第10條第2 項，刑法第11條前段、第47條第1 項，判決如主
文。
本案經檢察官江祐丞到庭執行職務。
中    華    民    國    97    年    6     月    30    日
                  刑事第十一庭法  官  林淑婷
以上判決正本證明與原本無異。
如不服本判決，應於送達後十日內，向本院提出上訴狀（上訴書
狀應敘述具體理由）。
                              書記官  林金良
中    華    民    國    97    年    6     月    30    日
附錄本案論罪科刑法條全文：
毒品危害防制條例第十條
施用第一級毒品者，處六月以上五年以下有期徒刑。
施用第二級毒品者，處三年以下有期徒刑。


司法院資訊處製作；財團法人民間司法改革基金會備份。
